【裁判字號】    97,上易,364
【裁判日期】    970429
【裁判案由】    詐欺
【裁判全文】
臺灣高等法院臺中分院刑事判決         97年度上易字第364號
上  訴  人
即  被  告  丙○○
選任辯護人  盧昱成律師
上列上訴人因詐欺案件，不服臺灣臺中地方法院96年度易字第58
69號中華民國96年12月31日第一審判決（起訴案號：臺灣臺中地
方法院檢察署96年度偵字第17071號），提起上訴，本院判決如
下：
    主  文
上訴駁回。
丙○○緩刑貳年，並向公庫支付新臺幣伍萬元。
    事實及理由
一、本件經本院審理結果，認原審判決書認事用法及量刑均無不
    當，應予維持，並引用之（如附件）。
二、上訴人即被告 (下稱被告)丙○○於本院辯稱：伊申請00000
    00000號行動電話係供自己使用，嗣因遺失而未再使用，並
    未交付他人云云，選任辯護人辯護意旨略以：(一)、手機預付
    卡遺失是否必遭詐騙集團利用？其間究有無直接之因果關係
    ，尚非無疑。尤以本件被告申請0000000000號易付卡門號時
    ，僅儲值新台幣 (下同)300 元，遺失時餘額應所剩無幾，
    認損失不大，疏未立即辦理掛失而遺忘，被告對詐欺集團根
    本毫無認識，如何能認定有幫助之故意？(二)、本件究係被告
    明知而交付行動電話門號預付卡，抑或不慎遺失而遭歹徒利
    用，原審判決於事實與理由間之認定亦有齟齬等語。
三、經查，被告於本院自承：伊於95年6月間申請該SIM卡，是用
    來打電話給女朋友、連長，作為一般公務及打給女朋友使用
    ，大約用了一個禮拜即遺失，遺失後到96年才又再申辦等語
    ，另被告對於其遺失該SIM卡後為何未馬上掛失之原因則稱
    ：當時部隊蠻忙的，有演習跟操演，是從95年4月到8月，這
    段時間都很忙，因為任務重疊、伊知道SIM卡遺失要先打電
    話到電信公司掛失，打電話掛失沒有時間限制等語。被告上
    開辯詞顯有矛盾，蓋若95年4月到8月間，其部隊均很忙碌致
    無時間掛失該SIM卡，然其卻有時間於95年6月間申辦該SIM
    卡使用，並打電話與女朋友聊天？其所辯已有疑問。證人即
    被告當時之連長唐志杰（即甲○○）於本院具結證稱：伊於
    95年3月接連長，一直到96年10月下連長，這段期間被告都
    是伊的部屬。被告在這段期間有使用手機，他向伊回報是3
    個門號。95年6月底，他向伊回報有1支手機遺失，當時伊建
    議他要自己處理掉，他說他知道，後來他有無去報警，伊不
    知道。伊自己當時2支手機，是台灣大哥大與和信系統，臺
    灣大哥大比較常用，但在部隊都是用和信的，部屬與伊連絡
    也是打到伊和信的電話，因為和信有哈啦900，前5分鐘不用
    錢，所以軍中都是用和信的。伊接連長這段時間，部隊每天
    都很忙，但有放假，部隊每天有休息時間，中午午餐大約2
    小時，下午停課時間約6點到7點，晚上10點是就寢時間。伊
    知道被告使用的3支手機的系統有和信的，其他不清楚，遺
    失那支是什麼系統，伊也不清楚。被告當時比較常用其中1
    支打給伊，但不是遺失那支。伊沒有印象他使用遺失那支手
    機與伊聯絡多久，因為他很少用那支，他主要還是用沒有遺
    失的那2支手機打給伊等語 (本院卷第43-44頁)，顯然被告
    服役之部隊當時雖然忙碌，惟每日亦都有空檔休息時間，更
    有放假時間，則被告豈會因部隊忙碌而無暇打電話掛失該SI
    M卡？另被告供稱：因為長官（的行動電話）有些用遠傳、
    和信的，而遠傳、和信用台灣大哥大打，費用都很貴，所以
    伊當時共有三張SIM卡交替使用，遺失的0000000000號是台
    灣大哥大系統，伊當時尚有0000000000號行動電話及另一支
    行動電話，0000000000號也是台灣大哥大系統，從八十幾年
    開始使用到現在，月付至少901元等語，則其既因長官所使
    用的遠傳、和信之行動電話，若以其原使用之0000000000
    號台灣大哥大打費用很貴，始申請本件0000000000行動電話
    ，惟何以又是申請台灣大哥大系統之易付卡，此豈非矛盾？
    何況證人唐志杰亦證稱，在部隊伊都是使用和信門號等語，
    則被告又為何不申請和信系統之易付卡門號？且易付卡之費
    率均較月租型費率高，被告又為何捨月付型之門號，反而申
    請易付卡門號使用？此亦有疑，又被告若果真當時確有另外
    申請行動電話門號之必要，何以於95年6月間遺失該SIM卡後
    ，竟又遲至96年始再另行申辦？被告所辯在在矛盾，證人唐
    志杰一開始證稱：被告當時有向伊回報有「1支手機」遺失
    ，與被告所辯是遺失「1張SIM卡」，手機並未遺失不符，證
    人唐志杰隨後雖改稱被告是向伊回報「1張SIM卡」遺失云云
    ，惟對於該SIM卡係何門號、何系統，則均答稱不清楚，且
    其此部分所證亦係聽聞被告回報而來，並非其親身經歷之事
    ，自屬傳聞證據而不可採，故其所證亦難為被告有利之認定
    。
四、次按刑法上之故意分為直接故意與不確定故意（或間接故意
    ），所謂「不確定故意」，係指行為人對於構成犯罪之事實
    ，預見其發生而其發生並不違背其本意者，刑法第13條第2
    項定有明文。經查，申請各類電信服務甚為簡易方便，被告
    係智識正常之成年人，有申辦使用手機經驗，於本院亦自稱
    其當時尚有另2支手機門號，則其對他人取得其行動電話門
    號之目的，自應有所懷疑，如非供作不法目的使用，應無隱
    匿自己名義使用行動電話門號之必要；且邇來利用他人申請
    手機門號詐欺取財之犯罪類型層出不窮，並經媒體廣為披載
    ，被告案發當時已近24歲，且為職業軍人，並非涉世未深，
    對此應知之甚詳，惟卻容任姓名、年籍不詳之成年人，利用
    其行動電話易付卡犯詐欺取財罪，其有幫助詐欺取財之不確
    定故意，應堪認定。且原審於犯罪事實欄認定：被告係交付
    行動電話門號SIM卡予詐騙集團，並未認定被告係遺失SIM卡
    ，於判決書理由欄亦說明：「被告所辯其行動電話門號預付
    卡係遺失且未立即報案，與常理有違」，就被告所辯不足採
    信說明其理由，並非認定被告上開所辯可採，則原審判決自
    無事實與理由認定齟齬之判決違背法令之事由，選任辯護人
    所認尚有違誤。
五、被告上訴意旨以上開情詞否認犯行、選任辯護人以上開事由
    為被告辯護，指摘原判決不當，自無理由，應予駁回。末查
    ，被告前未曾受有期徒刑以上刑之宣告，有臺灣高等法院被
    告前案紀錄表附卷可稽，其因一時失慮，致罹刑典，並考量
    被告目前仍為職業軍人，有固定正常之工作，其所為造成被
    害人丁○○之損失約3萬元，尚非重大，被告經此罪刑之宣
    告後，應知警惕而無再犯之虞，本院因認所宣告之刑，以暫
    不執行為適當，併予宣告緩刑2年，並向公庫支付新臺幣5萬
    元，用啟自新。
據上論斷，應依刑事訴訟法第三百七十三條、第三百六十八條，
刑法第七十四條第一項第一款、第二項第四款，判決如主文。
本案經檢察官乙○○到庭執行職務。
中    華    民    國    97    年    4    月    29     日
          刑事第十庭    審判長法  官  林  照  明
                              法  官  蔡  名  曜
                              法  官  郭  瑞  祥
上列正本證明與原本無異。
不得上訴。
                              書記官  李  妍  嬅
中    華    民    國    97    年    4     月    29    日


司法院資訊處製作；財團法人民間司法改革基金會備份。
